【裁判字號】    91,易,855
【裁判日期】    920829
【裁判案由】    竊佔等
【裁判全文】
台灣新竹地方法院刑事判決                          九十一年度易字第八五五號
    公  訴  人  臺灣新竹地方法院檢察署檢察官
    被      告  甲○○
    選任辯護人  邱清銜律師
右列被告因竊佔等案件，經檢察官提起公訴（九十年度偵字第五六八九號），本院判
決如左：
    主  文
本件免訴。
    理  由
一、公訴意旨略以：被告甲○○係永炬企業（按應係永炬企業股份有限公司）砂石廠
    之負責人，於民國七十二年間向新竹縣政府申請許可，在座落新竹縣竹東鎮○○
    ○段一之四、一之六地號設立砂石廠，做為預拌混凝土、砂石採掘及碎石加工買
    買業務。惟嗣因砂石採掘數量龐大，砂石廠用地不敷堆放砂石使用，竟意圖為自
    己不法之利益，竊佔臺灣省所有由臺灣省政府管理之座落新竹縣芎林鄉○○○段
    秀湖小段一一一一、一一一二、一一一三、一一一四、一一一五地號、國有由內
    政部營建署新生地開發局管理之座落新竹縣竹東鎮○○○段一之五地號及屬河川
    區域範圍內行水區未登錄之部分公有河川地、新竹縣所有由新竹政府管理之座落
    新竹縣芎林鄉○○○段秀湖小段一００七、一００八地號、竹東鎮所有由竹東鎮
    公所管理之座落新竹縣芎林鄉○○○段秀湖小段一００九地號、臺灣省所有由臺
    灣省政府管理之座落新竹縣芎林鄉○○○段秀湖小段一一一０地號土地，用以堆
    置砂石廠所採掘之砂石，因而損害內政部營建署、新竹縣政府、新竹縣竹東鎮公
    所（漏載臺灣省政府）等上開土地管理機關對上開河川行水區土地之管理權，因
    認被告涉有刑法第三百二十條第二項之竊佔罪嫌，並違反（修正前）水利法第七
    十八條第一項第三款規定，而另涉有水利法第九十二條之一第一項（漏載中段）
    之罪嫌等語。
二、按時效已完成、犯罪後之法律已廢止其刑罰者，應諭知免訴之判決，刑事訴訟法
    第三百零二條第二、四款定有明文。次按，竊佔罪為即成犯，於竊佔行為完成時
    犯罪即成立，以後之繼續佔用乃狀態之繼續，而非行為之繼續，故有關追訴權時
    效之起算，即應以最初竊佔行為完成時為準。
三、訊據被告甲○○坦承確自七十二年間起即在前開座落新竹縣芎林鄉○○○段秀湖
    小段一００七、一００八、一００九、一一一０、一一一一、一一一二、一一一
    三、一一一四、一一一五地號、座落新竹縣竹東鎮○○○段一之五地號及屬河川
    區域範圍內行水區未登錄之部分公有河川地土地上堆置砂石等情，並據法務部調
    查局新竹縣調查站會同新竹縣竹東地政事務所測量無訛，有新竹縣竹東地政事務
    所九十年五月二十九日（九０）東地所測銓字第二五四九號函暨土地測量蓋況圖
    在卷可稽。且前開土地分別係國有、臺灣省有、新竹縣有、新竹縣竹東鎮有及未
    登錄之部分公有土地，而分別由內政部營建署、臺灣省政府、新竹縣政府、新竹
    縣竹東鎮公所管理一節，亦有土地登記記簿謄本在卷可稽。再者，被告佔用之未
    登錄之部分公有河川地、新竹縣芎林鄉○○○段秀湖小段一００七、一００八、
    一００九、一一一０地號土地，確屬頭前溪河川區域內之行水區，亦據經濟部水
    利屬第二河川局於九十二年四月三日以水利二管字第０九二五００二０一０號函
    敘明綦詳。據此，被告確有自七十二年間起竊佔前開土地，並在行水區內堆置砂
    石，因而損害內政部營建署、新竹縣政府、新竹縣竹東鎮公所（漏載臺灣省政府
    ）等管理機關對上開座落河川行水區土地之管理權等情，已堪認定。
四、第按，水利法業於九十二年二月六日經公布修正第七十八條等條文，同時刪除第
    九十二條之一等條文，及增訂第七十八條之一、九十二條之二等條文，已於同年
    月八日生效。查被告自七十二年間起即竊佔前開座落新竹縣芎林鄉○○○段秀湖
    小段一００七、一００八、一００九、一一一０、一一一一、一一一二、一一一
    三、一一一四、一一一五地號、座落新竹縣竹東鎮○○○段一之五地號及屬河川
    區域範圍內行水區未登錄之部分公有河川地土地，惟迄至九十年九月二十六日始
    經法務部調查局新竹縣調查站移送臺灣新竹地方法院檢察署檢察官偵查，並於九
    十一年十一月八日始提起公訴繫屬本院，有臺灣新竹地方法院檢察署九十年度偵
    字第五六八九號偵查卷收文章及本案本院收文章可稽。據此，被告所涉竊佔罪，
    早已於八十二年間即罹於追訴權時效。再者，公訴人另認被告違反修正前水利法
    第七十八條之一第三款之規定，應依修正前水利法第九十二條之一第一項中段之
    規定論處。惟被告此部分行為依九十二年二月六日修正後之水利法規定，係違反
    修正後之水利法第七十八條第之一第三款在河川區域內未經許可堆置土石之規定
    ，應依修正後之水利法第九十二條之二第七款科處新臺幣一百萬元以上五百萬元
    以下之罰鍰，故依修正後之水利法對被告之行為應僅處以行政罰，而非刑罰。因
    此，修正前之水利法第九十二條之一第一項中段之刑罰業經刪除廢止，修正後之
    水利法對於在行水區內堆置砂石因而損害他人權益之行為亦無刑罰之規定，揆諸
    前揭規定，亦應就此部分諭知免訴之判決。
五、綜上，公訴人雖認被告涉有刑法第三百二十條第二項之竊佔罪嫌及修正前水利法
    第九十二條之一第一項中段之在行水區內堆置砂石因而損害他人權益罪嫌，然其
    所涉竊佔罪嫌部分已罹於追訴權時效，另其所涉修正前水利法第九十二條之一第
    一項中段之在行水區內堆置砂石因而損害他人權益罪嫌，則業經廢止其刑罰，爰
    不經言詞辯論，逕為諭知免訴之判決。
據上論結，應依刑事訴訟法第三百零二條第二、四款、第三百零七條，判決如主文。
中      華      民      國      九十二    年    八      月    二十九    日
                              臺灣新竹地方法院刑事第一庭
                                法  官    汪  銘  欽
右正本證明與原本無異。
如不服本判決，應於判決送達後十日內向本院提出上訴狀（應附繕本）上訴於臺灣高
等法院。
                                書記官    江靜  玲
中      華      民      國      九十二    年    八      月    二十九    日


司法院資訊處製作；財團法人民間司法改革基金會備份。
